【裁判字號】    99,訴緝,43
【裁判日期】    990520
【裁判案由】    毒品危害防制條例
【裁判全文】
臺灣高雄地方法院刑事判決              99年度訴緝字第43號
公  訴  人  臺灣高雄地方法院檢察署檢察官
被      告  甲○○
上列被告因毒品危害防制條例案件，經檢察官提起公訴（98年度
毒偵字第3569號），本院判決如下：
    主  文
甲○○犯施用第一級毒品罪，累犯，處有期徒刑拾月；又犯施用
第二級毒品罪，累犯，處有期徒刑陸月；又犯施用第一級毒品罪
，累犯，處有期徒刑拾月，扣案之海洛因貳包（分別為檢驗前淨
重0.018 公克檢驗後淨重0.006 公克，檢驗前淨重0.112 公克檢
驗後淨重0.101 公克）、含海洛因之針筒壹支均沒收銷燬之；應
執行有期徒刑壹年捌月，扣案之海洛因貳包（分別為檢驗前淨重
0.018 公克檢驗後淨重0.006 公克，檢驗前淨重0.112 公克檢驗
後淨重0.101 公克）、含海洛因之針筒壹支均沒收銷燬之。
    事  實
一、甲○○前於民國86年間，因違反麻醉藥品管理條例案件，經
    法院裁定送觀察、勒戒後，由台灣高雄地方法院以87年度易
    緝字第205 號判處免刑確定；復於88年間，因施用毒品案件
    ，經台灣高雄地方法院以88年度易字第4279號判處有期徒刑
    4 月，並於91年3 月3 日執行完畢；又於91年間，因施用毒
    品案件，經台灣高雄地方法院以93年度訴緝字第57號判處有
    期徒刑1 年2 月、10月，並定應執行刑有期徒刑1 年10月，
    嗣經減刑為有期徒刑8 月，另於93、94年間，因施用毒品案
    件，分別經台灣高等法院高雄分院以94年度上訴字第302 號
    、台灣高雄地方法院以94年度訴字第3855號判處有期徒刑10
    月、8 月、10月、8 月，經裁定減刑為應執行刑有期徒刑8
    月15日，而於97年1 月15日縮短刑期假釋出獄，並於97年5
    月29日（起訴書誤載為5 月1 日）保護管束期滿未經撤銷假
    釋視為執行完畢。詎甲○○不知悔改，未戒斷毒癮，竟分別
    （一）基於施用第一級毒品之犯意，於98年6 月11日上午8
    時許，在屏東縣鹽埔鄉○○路231 號住處內，以針筒注射方
    式，施用第一級毒品海洛因1 次；（二）基於施用第二級毒
    品之犯意，於98年6 月11日中午12時45分許為警採尿回溯24
    小時內某時，在不詳地點，用玻璃球以火燒烤方式，施用第
    二級毒品甲基安非他命1 次；（三）於98年6 月11日9 時30
    分許向綽號「忠仔」之不詳姓名男子購得海洛因後，於同日
    11時20分許前之某時，於其所駕車牌號碼ZG─6621號自用小
    客車上，以針筒注射方式，施用第一級毒品海洛因1 次。嗣
    於98年6 月11日11時20分許，駕上開自用小客車行經高雄縣
    岡山鎮○○○路壽天國小旁，為警攔查，當場扣得海洛因2
    小包（毛重共約0.5 公克）及含海洛因殘渣之針筒1 支，復
    經甲○○同意採尿送驗，結果呈嗎啡及甲基安非他命陽性反
    應，而悉上情。
二、案經高雄縣政府警察局岡山分局移送台高雄地方法院檢察署
    檢察官偵查起訴。
    理  由
一、上開施用海洛因2 次及施用甲基安非他命1 次之事實，業據
    被告傳美娟於本院審理時坦承不諱，且其為警查獲時所採取
    之尿液，經送臺灣檢驗科技股份有限公司檢驗結果，確呈嗎
    啡及甲基安非他命之陽性反應，有該公司98年6 月22日KＺ00
    00 00000000 號濫用藥物尿液檢驗報告1 紙在卷可查，扣案
    之粉末2 包經檢驗確係海洛因（分別為檢驗前淨重0.018 公
    克檢驗後淨重0.006 公克，檢驗前淨重0.112 公克檢驗後淨
    重0. 101公克），有高雄市立凱旋醫院高市凱醫驗字第1043
    3 號濫用藥物成品檢驗鑑定書1 紙附卷可稽，且上開查獲之
    針筒經檢驗結果亦有海洛因之陽性反應，有高雄醫學大學附
    設中和紀念醫院9903─19號檢驗報告1 紙在卷可查；從而，
    罪證明確，被告上開犯行堪以認定。
二、按毒品危害防制條例於92年7 月9 日修正公布，自93年1 月
    9 日施行，其中第20條、第23條將施用毒品之刑事處遇程序
    ，區分為「初犯」及「5 年內再犯」、「5 年後再犯」，依
    其立法理由之說明：「初犯」，經觀察、勒戒或強制戒治後
    ，應為不起訴處分或不付審理之裁定；經觀察、勒戒或強制
    戒治執行完畢釋放後，「5 年內再犯」者，因其再犯率甚高
    ，原實施之觀察、勒戒及強制戒治既已無法收其實效，爰依
    法追訴或裁定交付審理。至於經觀察、勒戒或強制戒治執行
    完畢釋放後，「5 年後再犯」者，前所實施之觀察、勒戒或
    強制戒治已足以遮斷其施用毒品之毒癮，為期自新及協助其
    斷除毒癮，仍適用「初犯」規定，先經觀察、勒戒或強制戒
    治之程序。從而依修正後之規定，僅限於「初犯」及「5 年
    後再犯」二種情形，始應先經觀察、勒戒或強制戒治程序。
    倘被告於5 年內已再犯，經依法追訴處罰，縱其第3 次（或
    第3 次以上）再度施用毒品之時間，在初犯經觀察、勒戒或
    強制戒治執行完畢釋放5 年以後，已不合於「5 年後再犯」
    之規定，且因已於「5 年內再犯」，顯見其再犯率甚高，原
    實施觀察、勒戒或強制戒治，已無法收其實效，即應依該條
    例第10條處罰（最高法院95年第7 次刑事庭會議決定意旨、
    95年度台非字第65號刑事判決意旨參照）。查本件被告因施
    用毒品案件，有事實欄所載經觀察勒戒及法院判刑執畢等情
    形，此有臺灣高等法院被告前案紀錄表1 份在卷可按，其於
    觀察、勒戒執行完畢釋放後5 年內已再犯施用毒品之情事，
    揆諸上揭說明，被告既曾於「5 年內再犯」，且經法院判處
    罪刑確定，本件被告施用第一級毒品海洛因及第二級毒品甲
    基安非他命之行為，即非屬該條例第20 條 第3 項所定「5
    年後再犯」之情形，仍應依法論罪科刑。
三、核被告所為，係分別犯毒品危害防制條例第10條第1 項之施
    用第一級毒品罪2 次及同條例第10條第2 項之施用第二級毒
    品罪1 次。被告持有第一級毒品海洛因及第二級毒品甲基安
    非他命之低度行為，為其施用之高度行為所吸收，不另論罪
    。被告上開2 次犯用第一級毒品及1 次施用第二級毒品之犯
    行，犯意個別，行為互異，應予分論併罰（被告雖辯稱：其
    第一次犯海洛因與甲基安非他命係同時為之，惟其又稱：其
    施用海洛因係以針筒注射，施用甲基安非他命係以玻璃球以
    火燒烤，則顯然施用之方式不同，難以認為其係同時施用，
    所辯不足採信）。又被告前有如事實欄所示犯罪科刑及執行
    情形，有上開前案紀錄表可按，其於受徒刑之執行完畢後，
    5 年內故意再犯本件有期徒刑以上之罪，為累犯，均應依刑
    法第47條第1 項規定加重其刑。審酌被告前因施用毒品案件
    經觀察、勒戒，並經法院判刑且執行完畢，仍未能戒絕毒品
    ，竟再為本件施用毒品犯行，足見其惡習已深，且戒絕毒癮
    之意志不堅，未能體悟施用毒品對自己、家人造成之傷害及
    社會之負擔，自屬可議，及施用毒品乃戕害自身健康，尚未
    直接對危害他人，反社會性不高，其犯後雖坦承犯行態度尚
    可等一切情狀，分別量處如主文所示之刑。扣案之第一級毒
    品海洛因2 包（分別為檢驗前淨重0.018 公克檢驗後淨重0.
    006 公克，檢驗前淨重0.112 公克檢驗後淨重0.101 公克）
    ，及扣案之今海洛因殘渣之針筒，均屬第一級毒品，爰依毒
    品危害防制條例第18條第1 項前段規定，不問屬於犯人與否
    ，均予宣告沒收銷燬之；至於鑑驗耗損之第一級毒品海洛因
    部分，既已滅失，爰不再行宣告沒收銷燬之。另扣案之塑膠
    鏟管1 支及含殘渣塑膠袋1 只，因同時查獲尚有他人在場無
    法證明為被告所有與本件施用毒品有關，不予宣告沒收，附
    此敘明。
四、上開事實一之（三）部分，檢察官雖僅起訴被告持有海洛因
    之罪，惟因被告施用海洛因之犯行與起訴之部分，係屬實質
    上一罪之關係，自為起訴效力所及，本院自得加以審理。
據上論斷，應依刑事訴訟法第299 條第1 項前段，毒品危害防制
條例第10條第1 項、第2 項、第18條第1 項前段，刑法第11條、
第47條第1 項、第51條第5款，判決如主文。
中    華    民    國    99    年    5     月    20    日
                  刑事第十一庭  審判長法  官  黃三友
                                      法  官  莊珮吟
                                      法  官  林俊寬
以上正本證明與原本無異。
如不服本判決應於收受送達後10日內向本院提出上訴書狀，並應
敘述具體理由；如未敘述上訴理由者，應於上訴期間屆滿後20日
內向本院補提理由書（均須按他造當事人之人數附繕本）「切勿
逕送上級法院」。
中    華    民    國    99    年    5     月    21    日
                                      書記官  林香如
附錄法條：
毒品危害防制條例第10條
施用第一級毒品者，處 6 月以上 5 年以下有期徒刑。
施用第二級毒品者，處 3 年以下有期徒刑。

司法院資訊處製作；財團法人民間司法改革基金會備份。
